臺灣士林地方法院民事裁定　　　　　　　100年度監字第256號
聲　請　人　臺北市立陽明教養院
法定代理人　孫麗珠
非訟代理人　陳曉芳
上列聲請人聲請選定監護人事件，本院裁定如下：
    主  文
選定臺北市政府社會局為受監護宣告之人李德生（男、民國○○年
○ 月○○日生、身分證統一編號：Ｚ000000000號）之監護人。
指定臺北市立陽明教養院（法定代理人孫麗珠）為會同開具財產
清冊之人。
聲請程序費用由聲請人負擔。
    理  由
一、本件聲請意旨略以：相對人李德生（男、民國63年7 月20日
    生、身分證統一編號：Ｚ000000000號）於民國67年間因父入
    獄服刑、母離婚後，由廣慈博愛院收容，嗣於72年間轉至本
    院以來，家人鮮少探視，並中斷連繫。相對人前經鈞院以94
    年度禁字第37號裁定宣告為禁治產人，惟並未指定禁治產人
    之監護人，且其父母均不願擔任監護人，為利日後代為處理
    事務，爰依法聲請選定禁治產人李德生之監護人等語。
二、按受監護宣告之人應置監護人。法院為監護之宣告時，應依
    職權就配偶、四親等內之親屬、最近一年有同居事實之其他
    親屬、主管機關、社會福利機構或其他適當之人選定一人或
    數人為監護人，並同時指定會同開具財產清冊之人。法院為
    前項選定及指定前，得命主管機關或社會福利機構進行訪視
    ，提出調查報告及建議。監護之聲請人或利害關係人亦得提
    出相關資料或證據，供法院斟酌。法院選定監護人時，應依
    受監護宣告之人之最佳利益，優先考量受監護宣告之人之意
    見，審酌一切情狀，並注意下列事項：(一)受監護宣告之人之
    身心狀態與生活及財產狀況。(二)受監護宣告之人與其配偶、
    子女或其他共同生活之人間之情感狀況。(三)監護人之職業、
    經歷、意見及其與受監護宣告之人之利害關係。(四)法人為監
    護人時，其事業之種類與內容，法人及其代表人與受監護宣
    告之人之利害關係。另照護受監護宣告之人之法人或機構及
    其代表人、負責人，或與該法人或機構有僱傭、委任或其他
    類似關係之人，不得為該受監護宣告之人之監護人。民法第
    1110條、第1111條、第1111條之1 、第1111條之2 分別定有
    明文。次按，民法總則中華民國97年5 月2 日修正之條文施
    行前，已為禁治產宣告者，視為已為監護宣告，並於修正施
    行後，適用修正後之規定；民法規定之禁治產或禁治產人，
    自修正施行後，一律改稱為監護或受監護宣告之人；修正之
    民法總則第14條至第15條之2 之規定，自公布後1 年6 個月
    施行。民法總則施行法第4 條第2 項、第4 條之1 、第4 條
    之2 規定甚明。查本件受監護宣告人李德生前經本院裁定宣
    告為禁治產人，應視為已為監護宣告，並應適用民法修正後
    關於監護之相關規定，合先敘明。
三、經查，本件相對人李德生本由廣慈博愛院收容，現為聲請人
    之院民，並經本院裁定為禁治產人之事實，已據聲請人提出
    臺北市立廣慈博愛院院童個案紀錄表、臺北市立陽明教養院
    院童入院申請表、相對人身分證及中華民國殘障手冊影本、
    本院94年度禁字第37號民事裁定、戶籍謄本等件為證，堪信
    為真正。相對人受法院為禁治產宣告時，並未聲請選任監護
    人，則聲請人聲請選任受監護宣告人李德生之監護人，即無
    不合。又本件相對人由聲請人安置迄今，其父李茂榮、母李
    張春蘭皆未前往探視照顧，均由聲請人負責照顧相對人之生
    活起居，可見相對人之父母對其均採取漠不關心之態度，自
    不適合擔任相對人之監護人，且相對人之父母均表示放棄監
    護，無意擔任監護人，亦有聲請人所提之臺北市立陽明教養
    院公務電話紀錄在卷可憑，而受監護宣告人為聲請人即臺北
    市立陽明教養院之院民，然依民法第1111條之2 規定，聲請
    人及其代表人既為受監護宣告之人李德生之照護單位，其與
    受監護宣告之人間，容有利益衝突，依法應不得任李德生之
    監護人。本院審酌臺北市政府社會局為設有職司身心障礙者
    之權益維護、福利服務及相關機構之監督與輔導等事項之專
    責單位，對身心障礙者提供保護、服務及照顧等事務最為熟
    悉，而聲請人則為負責照顧身心障礙之社會福利機構，依法
    受臺北市政府社會局之監督，因認由臺北市政府社會局擔任
    相對人之監護人，應符合相對人之最佳利益，爰選定臺北市
    政府社會局為相對人之監護人。此外，本院考量聲請人為臺
    北市政府社會局所轄之社會福利機構，多年來相對人之生活
    起居均由其負責照顧，且相對人進入該教養院後，所有事務
    均由聲請人代為處理，故其對於相對人之財產狀況應較為瞭
    解，爰指定聲請人即臺北市立陽明教養院之院長孫麗珠擔任
    會同開具財產清冊之人。
四、復按，監護人應以善良管理人之注意，執行監護職務。又監
    護人於執行監護職務時，因故意或過失，致生損害於受監護
    人者，應負賠償之責。且法院於必要時，得命監護人提出監
    護事務之報告、財產清冊或結算書，檢查監護事務或受監護
    人之財產狀況。民法第1113條準用同法第1100條、第1109條
    第1 項、第1103條第2 項規定均有明示，則監護人自應妥適
    管理受監護宣告人李德生之財產，並使用於受監護宣告人照
    護所需費用。另依民法第1113條準用同法第1099條之規定，
    於監護開始時，監護人對於受監護宣告之人李德生之財產，
    應會同開具財產清冊人臺北市立陽明教養院，於2 個月內開
    具財產清冊並陳報法院，併此敘明。
五、依非訟事件法第21條第1 項前段規定，裁定如主文。
中    華    民    國   100    年    11    月    10    日
                  家事庭  法  官  李昆霖
以上正本證明與原本無異。
如對本裁定抗告，須於裁定送達後10日之不變期間內，向本院提
出抗告狀，並繳納抗告費新臺幣1,000元 。
中    華    民    國   100    年    11    月    10    日
                          書記官  陳雪麗